【裁判字號】    98,台上,4644
【裁判日期】    980813
【裁判案由】    殺人
【裁判全文】
最高法院刑事判決            九十八年度台上字第四六四四號
上  訴  人  甲○○
上列上訴人因殺人案件，不服台灣高等法院台中分院中華民國九
十八年六月二十四日第二審判決（九十八年度上訴字第一一八一
號，起訴案號：台灣彰化地方法院檢察署九十七年度偵字第一０
九五七號），提起上訴，本院判決如下：
    主  文
上訴駁回。
    理  由
按刑事訴訟法第三百七十七條規定，上訴於第三審法院，非以判
決違背法令為理由，不得為之。是提起第三審上訴，應以原判決
違背法令為理由，係屬法定要件，如果上訴理由並未依據卷內訴
訟資料，具體指摘原判決有何違法，自應認其上訴為違背法律上
之程式，予以駁回。本件原判決綜合全部卷證資料，認上訴人甲
○○有其事實欄所載之犯行，已詳敘所憑之證據與認定之理由；
對於上訴人辯稱：其因酗酒及服用精神用藥，於行為時已處於精
神耗弱，致發生誤殺被害人鄭文興之行為，其無殺人犯意云云，
為不足採信，亦依調查所得證據詳予指駁、說明。因認上訴人犯
行明確，而維持第一審論處上訴人殺人（累犯）罪刑（量處有期
徒刑）之判決，駁回其在第二審之上訴。從形式上觀察，無足以
影響判決結果之違法情形存在。上訴意旨略以：其無殺人犯意，
所為該當義憤殺人，原判決僅憑證人吳清山、李俊德於警詢之陳
述，論處上訴人殺人罪名，採證違誤，併有適用法則不當之違法
；上訴人罹有重疾，已坦承犯行，原判決未適用刑法第五十九條
酌減其刑，亦有違法等語。惟按犯罪事實之認定、證據之取捨及
其證明力如何，乃事實審法院自由判斷之職權，如其取捨判斷不
違背經驗法則與論理法則，即不得指為違法，而據為上訴第三審
之理由。本件原判決已敘明如何認定上訴人有殺人之犯罪故意；
上訴人於案發時之辨識行為違法或依其辨識而行為之能力，未達
顯著降低之情況；證人吳清山、李俊德於警詢之陳述，如何具有
證據能力而得採為論罪之部分基礎等情，本於調查所得心證，而
為事實判斷之理由稽詳。所為論斷及說明，核無採證違法，或與
客觀存在之經驗與論理法則相違之情形，自屬事實審採證、認事
之適法職權行使，無適用法則不當之違法。又刑法第五十九條之
酌量減輕其刑，必須犯罪另有特殊原因與環境等，在客觀上足以
引起一般同情，認為即予宣告法定最低刑期，猶嫌過重者，始有
其適用。原判決已敘明上訴人因細故行兇，手段兇殘，造成社會
不安，惡性非輕，未酌減其刑，無違法可言。上訴意旨，對於原
判決究竟如何違背法令，非依卷內資料為具體指摘，猶執陳詞，
對於原判決已詳為論斷及說明之事項，再為事實之爭辯，並對原
審採證認事之職權行使，任意指摘，難謂已符合首揭法定上訴要
件，其上訴違背法律上之程式，應予駁回。
據上論結，應依刑事訴訟法第三百九十五條前段，判決如主文。
中    華    民    國  九十八  年    八    月   十三   日
                      最高法院刑事第十一庭
                          審判長法官  石  木  欽
                                法官  洪  佳  濱
                                法官  韓  金  秀
                                法官  呂  丹  玉
                                法官  段  景  榕
      本件正本證明與原本無異
                                      書  記  官
中    華    民    國  九十八  年    八    月   十八   日
                                                      Q


司法院資訊處製作；財團法人民間司法改革基金會備份。
